臺灣臺中地方法院刑事判決
111年度醫訴字第3號
聲  請  人  臺灣臺中地方檢察署檢察官
被      告  鄭亦芝



上列被告因違反醫師法案件，經檢察官聲請簡易判決處刑（110
年度偵字第36781號），本院認為不宜以簡易判決處刑（110年度
中醫簡字第1號），改依通常程序審理，判決如下：
    主  文
鄭亦芝無罪。
    理  由
一、聲請簡易判決處刑意旨略以：被告鄭亦芝明知其僅具有民療
    師及整復師資格，而未取得合法中醫師資格，竟於民國110
    年8月初開始，在通訊軟體Line中設立群組名稱：「健康身
    心靈養生諮詢」（總計共有37人參加，聲請意旨誤載為「3
    人參加」）及在社群網站Instagram中，均自稱為中醫師，
    為參加上開群組及瀏覽Instagram之多數特定人或不特定人
    所罹患之病症，以治療為目的所為之診察、診斷及治療；或
    基於診察、診斷結果，以治療為目的，所為的施術或處置等
    行為。嗣經臺中市政府衛生局接獲民眾檢舉，始查悉上情。
    因認被告所為，係犯醫師法第28條之未取得合法醫師資格執
    行醫療業務罪嫌等語。
二、按犯罪事實應依證據認定之，無證據不得認定犯罪事實，又
    不能證明被告犯罪者，應諭知無罪之判決，刑事訴訟法第15
    4 條第2 項及第301 條第1 項分別定有明文。其次，刑事訴
    訟法上所謂認定犯罪事實之證據，係指足以認定被告確有犯
    罪行為之積極證據而言；如未能發現相當證據或證據不足以
    證明，自不能以推測或擬制之方法，以為裁判基礎（最高法
    院29年上字第3105號、40年台上字第86號判決參照）。再者
    ，檢察官就被告犯罪事實，應負舉證責任，並指出證明之方
    法，刑事訴訟法第161 條第1 項定有明文，因此，檢察官對
    於起訴之犯罪事實，應負提出證據及說服之實質舉證責任。
    倘其所提出之證據，不足為被告有罪之積極證明，或其指出
    證明之方法，無從說服法院以形成被告有罪之心證，基於無
    罪推定之原則，自應為被告無罪判決之諭知（最高法院92年
    台上字第128號判決參照）。　　
三、聲請意旨認被告涉犯醫師法第28條之犯行，無非係以被告於
    偵查中之供述、臺中市政府衛生局受理民眾現場/電話陳情
    紀錄表影本、通訊軟體Line之文字對話紀錄影本、被告之民
    療師及整復師之資格證書、中國民間療法推拿協會會員證書
    及相關聘書影本、衛生福利部醫事管理系統搜尋資料、被告
    在Instagram之貼文內容截圖等為其主要論據。
四、經查：
㈠、被告未具有中醫師資格，且在Line「健康身心靈養生諮詢」
    群組及Instagram中自稱為中醫師，並於上開Line群組中與
    暱稱「劉俊宏」之人為下列對話：
對象 對話內容 劉俊宏 鄭醫師請問我在醫院做了健檢後，發現肝附近長了腫瘤，經醫師研判為良性，但醫師告訴我有腫瘤不論良性或惡性建議我開刀拿掉，但我不想開刀所以想請問鄭醫師如果請你治療可以消除腫瘤嗎？費用一次怎麼算，要治療多久謝謝。 被告 看診費用8000元，材料費另外算，因個人的病況，所使用的材料不同，我依照您給我的照片研判所需要的材料（拔罐放血的杯子、針頭、開刀用的刀子、開刀費用、開刀的防護衣服......） 劉俊宏 鄭醫師謝謝，如果醫治的好費用不是問題，外面中醫行情價10000起跳，使用者付費是天經地義之事，一般的中醫也只是拿科學中藥把脈那根本不會好，只是治標不治本。 被告 您剛剛還問到治療多久會好，其實每個人時間不同，除了治療上的SOP外，還要有良好的生活習慣，飲食上的節制，更重要的是睡眠時間與品質，這些條件需要精準得做到，才能有良好的醫療成效。 被告 您可以到我的私賴聊聊，會更詳細了解。 被告 大家好，疫情發展至今，多少行業為之重創，深度覺得只有醫療產業可以與時俱進，在一個機會下，接到了中國的邀約教授醫師（西醫中醫）加看診，我已欣然接受，為此開始編排課程，預計明年疫情結束會過去授課與看診，朋友們若有醫療要處理請自行抓緊時間，因為明年不見得有空，除非臺灣有市場，不然應該會常駐大陸。 
　　上情業據被告於本院審理時所不爭執（見醫訴卷第29至30頁
    ），並有衛生福利部醫事管理系統搜尋資料（見他卷第21頁
    ）、Line對話截圖（見他卷第7至11頁）、被告之Instagram
    頁面截圖（見他卷第25頁）在卷可稽，該等事實，首堪認定
    。
㈡、按所謂醫療行為，係指凡以治療、矯正或預防人體疾病、傷
    害、殘缺為目的，所為的診察、診斷及治療；或基於診察、
    診斷結果，以治療為目的，所為的處方、用藥、施術或處置
    等行為的全部或一部的總稱（最高法院111年度台上字第252
    4號判決意旨參照）。被告固有在Line、Instagram上自稱為
    中醫師，以及在Line群組名稱：「健康身心靈養生諮詢」中
    為上開對話，然被告於本院審理時供稱：我只有與劉俊宏為
    上開對話，沒有進一步與劉俊宏聯絡或接觸，也沒有幫劉俊
    宏看過診，不知道劉俊宏實際的身體狀況如何等語（見醫訴
    卷第29至30頁），且依卷存事證亦不足為相反認定，可見被
    告僅有在通訊軟體Line群組上與劉俊宏聯繫。另觀諸上開對
    話內容，被告僅有向劉俊宏為診療之報價及說明自己將前往
    大陸地區擔任教授醫師，未見被告有以治療、矯正或預防人
    體疾病、傷害、殘缺為目的，所為的診察、診斷、治療、處
    方、用藥、施術或處置之具體行為；參酌醫師法第28條禁止
    不具合法醫師資格之人進行醫療業務行為，其立法目的應係
    考量醫療行為通常具有高度之風險及不確定性，動輒可能危
    及患者之生命、身體、健康，且造成不可逆之傷害結果，為
    保障國人之生命、身體及健康法益，因而要求治療者應具備
    相當之醫療專業，是醫師法第28條所規範之醫療行為，解釋
    上應限縮於足以影響患者之生命、身體、健康者始能該當，
    查被告與劉俊宏上開對話過程中，被告係向劉俊宏說明看診
    、材料費之計算及建議劉俊宏保持良好生活習慣以利病情好
    轉，該等對話內容難認有何危及劉俊宏生命、身體及健康之
    虞，揆諸上開說明，尚與醫師法第28條規範之醫療行為之定
    義不符，自難以醫師法第28條第1 項前段之罪相繩。
五、綜上，檢察官所舉證據尚未達通常一般人均不致有所懷疑，
    而得確信其為真實之程度，仍有合理懷疑存在，不足以證實
    被告於110年8月初開始確有違反醫師法犯行，自屬不能證明
    被告犯罪，應為被告無罪判決之諭知。
據上論斷，應依刑事訴訟法第452條、第301條第1項，判決如主
文。
本案經檢察官林依成聲請簡易判決處刑，檢察官羅秀蓮到庭執行
職務。
中　　華　　民　　國　　111 　年　　8 　　月　　10　　日
                  刑事第三庭  審判長法  官  劉麗瑛
                                    法  官  蔡宗儒
                                    法  官  簡志宇
以上正本證明與原本無異。 
如不服本判決應於收受送達後20日內向本院提出上訴書狀，並應
敘述具體理由；其未敘述上訴之理由者，應於上訴期間屆滿後日
內向本院補提理由書（均須按他造當事人之人數附繕本）「切勿
逕送上級法院」。
                                    書記官  林勝彥
中　　華　　民　　國　　111 　年　　8 　　月　　10　　日